臺灣板橋地方法院刑事判決　　　　　　100年度訴緝字第142號
公　訴　人　臺灣板橋地方法院檢察署檢察官
被　　　告　劉奕君
指定辯護人　本院公設辯護人彭宏東
上列被告因違反毒品危害防制條例案件，經檢察官提起公訴（99
年度偵字第4753號），本院判決如下：
    主  文
劉奕君販賣第二級毒品，累犯，處有期徒刑柒年捌月。未扣案之
販賣第二級毒品所得新臺幣貳仟元沒收之，如全部或一部不能沒
收時，以其財產抵償之；未扣案之行動電話門號0000000
000號行動電話壹支（含SIM 卡壹張）沒收，如全部或一部不
能沒收時，應追徵其價額。又明知為禁藥而轉讓，累犯，處有期
徒刑伍月。應執行有期徒刑柒年拾月；未扣案之販賣第二級毒品
所得新臺幣貳仟元沒收之，如全部或一部不能沒收時，以其財產
抵償之；未扣案之行動電話門號0000000000號行動電
話壹支（含SIM 卡壹張）沒收，如全部或一部不能沒收時，應追
徵其價額。
    事  實
一、劉奕君（綽號：古錐）前因施用毒品案件，經本院於民國97
    年12月22日以97年度簡字第9845號判處有期徒刑3 月確定，
    於98年8 月20日縮刑期滿執行完畢（本案構成累犯）。其仍
    不知悔改，先後為下列犯行：
(一)、其明知甲基安非他命為毒品危害防制條例第2 條第2 項第2
    款規定所列之第二級毒品，依法不得販賣或持有，竟基於販
    賣第二級毒品之犯意，於98年11月3 日下午，以其所有之
    0000000000號行動電話與吳彥霖持用之0000000000號行動電
    話聯繫後，於同日晚間，在臺北縣三峽鎮（已改制為新北市
    三峽區，下同）大埔路之巷弄內，以新臺幣（下同）2000元
    之價格，販售確切重量不詳之甲基安非他命1 包予吳彥霖。
(二)、其明知甲基安非他命亦屬藥事法第22條第1 項第1 款所稱之
    禁藥，依法不得轉讓。復基於轉讓禁藥之犯意，於99年1 月
    16日晚間6 時許，在林本欣位於臺北縣三峽鎮○○街11號住
    處內，無償轉讓量微惟確切重量不詳之甲基安非他命予林本
    欣施用。
(三)、嗣經警依法就劉奕君使用之0000000000號行動電話實施通訊
    監察，並依通訊監察內容而循線查悉上情。
二、案經臺北縣（已改制為新北市）政府警察局移送臺灣板橋地
    方法院檢察署檢察官偵查起訴。
    理  由
壹、證據能力部分
一、證人吳彥霖於警詢中之證詞
    按被告以外之人於審判外之言詞或書面陳述，除法律有規定
    者外，不得作為證據，刑事訴訟法第159 條第1 項定有明文
    。又被告以外之人於檢察事務官、司法警察官或司法警察調
    查中所為之陳述，與審判中不符時，其先前之陳述具有較可
    信之特別情況，且為證明犯罪事實存否所必要者，得為證據
    ，亦據同法第159 條之2 規定甚明。查證人吳彥霖於司法警
    察調查中所為陳述，係被告劉奕君以外之人於審判外之陳述
    ，所述與審判中不符。參諸證人吳彥霖於警詢中所為陳述，
    係採一問一答方式，且其製作警詢筆錄之時間與案發時點相
    隔甚近，其對案發過程之記憶，自較為清晰深刻，復查無警
    方以強暴、脅迫、利誘等不法方式取供之情事。再者，證人
    吳彥霖自承其與被告乃軍中同袍，2 人並無仇怨，其於98年
    11月21日接獲警方通知到場陳述時，警方尚未將被告拘提到
    案，則證人吳彥霖於警詢中所為陳述，應無設詞誣陷被告之
    動機或預先串謀而故為迴護被告之機會。至證人吳彥霖於本
    院審理中，係由其父親陪同到庭，且在被告面前進行交互詰
    問程序，其於被告在場及父親在庭旁聽之情形下，其作證所
    承受之心理壓力自較警詢時巨大，應認證人吳彥霖於警詢中
    之陳述，具有較可信之情況，且為證明被告本件犯罪事實所
    必須，應有證據能力。
二、證人吳彥霖於偵查中之證述
    查證人吳彥霖於偵查中所為之證述，業經具結，且就證人吳
    彥霖於偵查中之證述，被告及辯護人復未主張有何具體符合
    刑事訴訟法第159 條之1 第2 項所定顯不可信情況之例外條
    件存在，依刑事訴訟法第159 條之1 第2 項之規定，證人吳
    彥霖於偵查中之證言，自有證據能力。
貳、認定本案犯罪事實之證據及理由
一、犯罪事實欄一之(一)販賣甲基安非他命部分
(一)、訊據被告否認有何販賣甲基安非他命予吳彥霖之犯行，辯稱
    ：伊與吳彥霖如附表所示之通話內容，只是吳彥霖在跟伊開
    玩笑，事實上伊未曾交付甲基安非他命予吳彥霖，吳彥霖亦
    未交付價金給伊等語。
(二)、經查：
  1.被告前述販賣甲基安非他命予吳彥霖之犯罪事實，業據被告
    於偵查中自白不諱（見99年度偵字第4753號偵查卷第72頁）
    ，並經證人吳彥霖於警詢、偵查中一致證述：98年11月3 日
    伊與被告放假，伊用0000000000號行動電話撥打被告之
    0000000000號行動電話，跟他約定購買毒品價格及交易地點
    進行交易。伊是要用2000元向被告購買安非他命1 包，重量
    不清楚，伊把2000元交給被告。伊原本先過去找被告，到被
    告那裡他說沒有貨，要伊去找別人，但是伊沒有認識的人可
    以購買安非他命，到最後被告有安非他命，他就打給伊，要
    伊過去三峽拿安非他命，伊後來在當天傍晚6 時許在臺北縣
    三峽鎮○○路上之不知名巷子內向被告購得安非他命1 包，
    有交易成功等情歷歷（見同上偵查卷第29頁、第66頁、第67
    頁），復有如附表所示之通訊監察譯文1 份在卷可佐，稽之
    該份譯文之通話內容，與被告前述自白及證人吳彥霖上揭證
    詞均互核一致，足證被告於偵查中之自白確屬信實，堪予採
    信。
  2.被告於本院審理中，雖改口否認犯罪，證人吳彥霖於本院審
    理中，亦翻異前詞，改稱：伊從未施用毒品，伊與被告如附
    表所示之通訊監察對話內容，係當時伊在營區覺得好奇，因
    此伊在電話中試探被告，是否真的有毒品，之後伊在98年11
    月3 日晚間，有在臺北縣三峽鎮○○路之不知名巷子內與被
    告見面，伊要看被告是否真的有帶毒品過來，但被告並未拿
    安非他命給伊，伊也沒有拿錢給被告，如果被告確實拿毒品
    出來，伊沒有想過如何處理。伊不認識「東東」，亦未曾請
    被告幫伊調毒品云云（見本院100 年8 月16日審判筆錄）。
    惟被告於本院準備程序中，原係辯陳：當天吳彥霖打電話給
    伊，並先給伊2000元，伊只是幫吳彥霖向綽號「東東」的男
    子調貨而已，伊以4500元之價格向「東東」調1 克的安非他
    命，伊與吳彥霖一人一半，伊也於同日在大埔路上交付給吳
    彥霖，伊與吳彥霖都是合拿，伊並無販賣毒品之意圖等語（
    見本院100 年7 月20日準備程序筆錄），迄證人吳彥霖經交
    互詰問完畢後，被告始又附和證人吳彥霖之證詞，翻稱其並
    未交付毒品給吳彥霖云云。經核被告於本院準備程序中之辯
    解與證人吳彥霖於本院審理中之證言，兩者明顯齟齬。且若
    證人吳彥霖係向被告佯稱購買毒品，意在試探被告有無毒品
    ，被告如無販賣毒品之意圖，本應立即拒絕，又何須配合證
    人吳彥霖起舞，合演毒品交易之戲碼，其二人於本院審理中
    所言，俱難採信。復觀諸附表編號1 之通話內容可知，證人
    吳彥霖已先應被告之要求，抵達其與被告約定之地點，經被
    告告知其尚未拿到毒品，證人吳彥霖即在電話中表達不滿之
    意，並建議被告可向「新莊那個人」拿；於附表編號2 之通
    話中，被告詢問證人吳彥霖是否要拿毒品，然經證人吳彥霖
    回應「下次吧」；於附表編號3 之通話中，證人吳彥霖則因
    拿不到毒品，又致電被告要求被告外送毒品；於附表編號5
    之通話中，被告向證人吳彥霖表示因樓下有警察，無法下樓
    ，商請證人吳彥霖延後抵達時間。倘若證人吳彥霖純因好奇
    欲試探被告有無販賣毒品，理應直接詢問，又豈會以如上迂
    迴周折之方式為之，益徵證人吳彥霖於本院審理中之證詞係
    事後迴護被告之詞，被告所辯則為畏罪卸飾之語，均無可取
    。
  3.末以本案雖因被告否認有販賣毒品甲基安非他命之犯行，致
    無法查知其販賣甲基非他命之價差利得，惟販賣毒品係政府
    嚴予查緝之違法行為，且一般民眾亦普遍認知毒品之非法交
    易，政府一向查禁森嚴並予重罰，衡諸常情，苟非有利可圖
    ，被告應無甘冒重罰之風險，無償調取甲基安非他命予吳彥
    霖之可能。再者，如被告僅係義務為吳彥霖調取毒品，並未
    從中獲利，吳彥霖對於被告無償提供之協助，本不應再多所
    要求，然由附表編號1 之通話內容觀之，吳彥霖對於被告未
    能即時提供毒品乙節，語帶指責，被告則致歉並表示願意親
    將毒品送至吳彥霖家中；於附表編號3 之對話之初，吳彥霖
    亦要求被告趕快外送毒品，此與被告義務為吳彥霖奔走取得
    毒品之情，已有不符。且於附表編號3 之對話中，吳彥霖向
    被告陳稱「我去拿又沒有比較多」等語，亦顯屬一般交易雙
    方秤兩論價之情狀，被告主觀上確有販售毒品營利之意圖，
    至為灼然。
  4.綜前，此部分事證明確，被告犯行洵可認定。
二、犯罪事實欄一之(二)轉讓甲基安非他命部分
    被告前述轉讓甲基安非他命予林本欣之犯罪事實，業經被告
    於偵查及本院審理中自白不諱，並經證人林本欣於偵查中證
    述無訛，足以擔保被告自白之真實性。此部分事證明確，至
    堪認定。
參、論罪科刑
一、核被告如事實欄一之(一)所為，係犯毒品危害防制條例第4 條
    第2 項之販賣第二級毒品罪。被告販賣前持有甲基安非他命
    之低度行為，為販賣之高度行為所吸收，不另論罪。
二、按甲基安非他命除係毒品危害防制條例第2 條第1 項第2 款
    所定之第二級毒品，且業經行政院衛生署公告禁止製造、調
    劑、輸入、輸出、販賣或陳列之毒害藥品，屬藥事法所規定
    之禁藥。又藥事法第83條第1 項於93年4 月21日修正公布，
    並自同年月23日起施行，為毒品危害防制條例之後法，且藥
    事法第83條第1 項之法定刑為7 年以下有期徒刑，得併科新
    臺幣500 萬元以下罰金，與毒品危害防制條例第8 條第2 項
    之法定刑為6 月以上，5 年以下有期徒刑，得併科新臺幣70
    萬元以下罰金相較後，以藥事法第83條第1 項之法定刑為重
    。復以毒品之範圍尚包括影響精神物質與其製品，而藥事之
    管理，亦非僅止於藥品之管理，毒品未必均係經公告列管之
    禁藥，禁藥亦非必均為毒品，毒品危害防制條例與藥事法二
    者，並無必然之特別法與普通法關係。是除有轉讓之第二級
    毒品達毒品危害防制條例第8 條第6 項之一定數量（按行政
    院於93年1 月7 日公布「轉讓持有毒品加重其刑之數量標準
    」，其第2 條第1 項第2 款規定轉讓、持有第二級毒品淨重
    10公克以上，應加重其刑至2 分之1 ，嗣為配合毒品危害防
    制條例第11條條文於98年5 月20日修正，乃於98年11月20日
    更名為「轉讓毒品加重其刑之數量標準」，其第2 條第1 項
    第2 款仍規定轉讓第二級毒品淨重10公克以上，加重其刑至
    2 分之1 ），經依法加重後之法定刑較藥事法第83條第1 項
    之法定刑為重之情形外，因藥事法第83條第1 項為後法，且
    為重法，二者有法條競合關係，應優先適用藥事法處罰（最
    高法院97年度台非字第397 號、98年度台上字第5362號、98
    年度台上字第3490號刑事判決、臺灣高等法院暨所屬法院94
    年法律座談會刑事類提案第8 號結論意旨參照）。本件被告
    轉讓予林本欣之甲基安非他命，僅係供林本欣施用，此據被
    告及證人林本欣於偵查中陳述一致，被告於本院審理中，復
    自承其轉讓予林本欣之甲基安非他命應未逾2 公克，復無任
    何積極證據證明被告轉讓予林本欣之甲基安非他命已達10公
    克以上，自應認被告轉讓甲基安非他命之數量尚未達毒品危
    害防制第8 條第6 項應加重其刑之標準。是核被告如事實欄
    一之(二)所為，係犯藥事法第83條第1 項之轉讓禁藥罪。再藥
    事法並無處罰持有禁藥之明文，亦即持有禁藥並未構成犯罪
    ，又被告轉讓前持有甲基安非他命之行為與轉讓行為同為實
    質上一罪之階段行為，高度之轉讓行為既已依藥事法加以處
    罰，依法律適用整體性之法理，其低度之持有甲基安非他命
    行為，亦不能再行割裂適用毒品危害防制條例加以處罰（最
    高法院98年度台上字第5362號判決、99年度台上字第4426
    號、82年度台上字第4076號判決意旨參照）。
三、被告所犯上開二罪，犯意各別，行為分殊，應予分論併罰。
    又被告有如事實欄所示之犯罪科刑執行情形，有臺灣高等法
    院被告前案紀錄表可佐，其於有期徒刑執行完畢後5 年內，
    故意再犯本件有期徒刑以上之二罪，為累犯，均應依刑法第
    47條第1 項之規定加重其刑（其中法定刑為無期徒刑依法不
    得加重者除外）。
四、爰審酌被告正值青少，不思努力進取，明知毒品對於人體有
    莫大之戕害，為圖一己之私利，竟販賣毒品牟利及轉讓毒品
    ，危害他人健康及社會風氣甚鉅，且犯罪後僅坦承部分犯行
    ，並兼衡其犯罪之動機、手段、販賣毒品之數量、所得利益
    等一切情狀，分別量處如主文所示之刑，並定其應執行之刑
    ，以資懲儆。
五、沒收部分
(一)、被告販賣第二級毒品所得2000元，雖未扣案，仍應依毒品危
    害防制條例第19條第1 項規定宣告沒收，如全部或一部不能
    沒收時，應以被告之財產抵償之。
(二)、被告用以聯繫本案販賣毒品使用之行動電話0000000000號行
    動電話1 支（含SIM 卡1 張），雖未扣案，然並無證據證明
    業已滅失，且被告於本院審理中，已坦認該支行動電話（含
    SIM 卡1 張）係其所有無誤，爰依毒品危害防制條例第19條
    第1 項之規定宣告沒收，如全部或一部不能沒收時，應追徵
    其價額（最高法院99年度第5 次刑事庭會議決議參照）。
據上論斷，應依刑事訴訟法第299 條第1 項前段，毒品危害防制
條例第4 條第2 項、第19條第1 項，藥事法第83條第1 項，刑法
第11條、第47條第1項、第51條第5 款，判決如主文。
本案經檢察官鄭淑壬到庭執行職務。
中    華    民    國   100    年    9    月    2    日
                  刑事第十九庭  審判長法  官  許炎灶
                                      法  官  廖怡貞
                                      法  官  吳佳穎
以上正本證明與原本無異
如不服本判決應於送達後10日內向本院提出上訴狀
                                      書記官  黃炎煌
中    華    民    國   100    年    9    月    2    日
附錄本案論罪科刑法條全文：
毒品危害防制條例第4條第2項
製造、運輸、販賣第二級毒品者，處無期徒刑或 7 年以上有期
徒刑，得併科新臺幣1千萬元以下罰金。
藥事法第83條第1項
明知為偽藥或禁藥，而販賣、供應、調劑、運送、寄藏、牙保、
轉讓或意圖販賣而陳列者，處7 年以下有期徒刑，得併科新臺幣
500萬元以下罰金。
附表
┌──┬────┬──────┬──────┬─────────────────┐
│編號│通話時間│發話人及電話│受話人及電話│通話內容                          │
├──┼────┼──────┼──────┼─────────────────┤
│ 1. │981103  │吳彥霖      │劉奕君      │吳：你在哪啦？                    │
│    │144903  │0000000000  │0000000000  │劉：我跟你講坦白的啦。我還沒拿到。│
│    │        │            │            │吳：啥小……                      │
│    │        │            │            │劉：你可以把錢先給我嗎？我晚點再拿│
│    │        │            │            │    給你。                        │
│    │        │            │            │吳：我現在在趕時間勒……          │
│    │        │            │            │劉：我現在人在鶯歌這……          │
│    │        │            │            │吳：啥小啦！要多久。              │
│    │        │            │            │劉：那東西已經去拿了啊。          │
│    │        │            │            │吳：誰去？                        │
│    │        │            │            │劉：我朋友啊。                    │
│    │        │            │            │吳：他還要多久？                  │
│    │        │            │            │劉：不敢確定……                  │
│    │        │            │            │吳：真的還是假的啊？你還叫我過來。│
│    │        │            │            │劉：我怎麼知道你那麼快到？拍謝啦。│
│    │        │            │            │吳：啊你那都沒有了嗎？            │
│    │        │            │            │劉：對啊，都沒了。                │
│    │        │            │            │吳：我們兩個像白痴在這邊吹風。    │
│    │        │            │            │劉：拍謝啦，不然晚點好了打給你。送│
│    │        │            │            │    到府上。                      │
│    │        │            │            │吳：新莊勒。                      │
│    │        │            │            │劉：對啊，我去啊。                │
│    │        │            │            │吳：差不多幾點你要確定啊。        │
│    │        │            │            │劉：我不知道啊！我好了再打給你啊！│
│    │        │            │            │吳：不然你去找新莊那個拿。        │
│    │        │            │            │劉：不行啦！那個我有差他錢啦。    │
│    │        │            │            │吳：都沒有別人嗎？                │
│    │        │            │            │劉：別人很貴啊。                  │
├──┼────┼──────┼──────┼─────────────────┤
│ 2. │981103  │0000000000  │0000000000  │劉：你在哪啊？                    │
│    │160913  │劉奕君      │吳彥霖      │吳：新莊啊。                      │
│    │        │            │            │劉：你拿好了嗎？                  │
│    │        │            │            │吳：我已經要拿了勒。              │
│    │        │            │            │劉：我快好了耶。                  │
│    │        │            │            │吳：下次吧！                      │
│    │        │            │            │劉：嗯。                          │
├──┼────┼──────┼──────┼─────────────────┤
│ 3. │981103  │0000000000  │0000000000  │吳：你那現在還有嗎？              │
│    │164440  │吳彥霖      │劉奕君      │劉：有啊！怎樣？                  │
│    │        │            │            │吳：外送啦！快點！                │
│    │        │            │            │劉：沒辦法啦。                    │
│    │        │            │            │吳：你狠機掰勒！                  │
│    │        │            │            │劉：你不是有了嗎？                │
│    │        │            │            │吳：就沒有了咩，我還要啦。        │
│    │        │            │            │劉：就沒車可以送過去啊。          │
│    │        │            │            │吳：那我去拿又沒有比較多！        │
│    │        │            │            │劉：別再說那個有的沒有的……      │
│    │        │            │            │吳：那我去拿你有要處理就對了。    │
│    │        │            │            │劉：對啦。                        │
│    │        │            │            │吳：好我過去。                    │
├──┼────┼──────┼──────┼─────────────────┤
│ 4. │981103  │0000000000  │0000000000  │吳：差不多七點之前到。            │
│    │170352  │吳彥霖      │劉奕君      │劉：一樣喔！萊爾富喔！            │
│    │        │            │            │吳：什麼萊爾富？                  │
│    │        │            │            │劉：今天在我兒子那裡。            │
│    │        │            │            │吳：好，可以。                    │
├──┼────┼──────┼──────┼─────────────────┤
│ 5. │981103  │0000000000  │0000000000  │劉：你有要來嗎？                  │
│    │183430  │劉奕君      │吳彥霖      │吳：我現在在樹林了，我剛剛去處理東│
│    │        │            │            │    西。                          │
│    │        │            │            │劉：那我這邊呢？                  │
│    │        │            │            │吳：沒有啦！我是去送東西。        │
│    │        │            │            │劉：好，小聲一點。                │
│    │        │            │            │吳：你很趕喔……                  │
│    │        │            │            │劉：我不會趕啊，你最好8 點再來找我│
│    │        │            │            │吳：我現在已經快到家園了耶。      │
│    │        │            │            │劉：我這裡現在有警察，警察在樓下。│
│    │        │            │            │    我沒辦法下去，我在別人家，你看│
│    │        │            │            │    你能不能延一下再過來。        │
│    │        │            │            │吳：我現在過去也差不多要半個小時。│
│    │        │            │            │劉：好，差不多。                  │
└──┴────┴──────┴──────┴─────────────────┘